臺灣新竹地方法院民事判決　　　　　　　94年度重訴字第94號
原　　　告　台灣土地銀行股份有限公司
法定代理人　丙○○
訴訟代理人　乙○○
被　　　告　甲○○
　　　　　　丁○○
上列當事人間返還消費借貸款事件，本院於民國94年9月29日辯論終
結，判決如下：
    主  文
被告甲○○應連帶給付原告新臺幣貳仟萬元，及如附表所示之利
息暨違約金。
原告其餘之訴駁回。
訴訟費用由被告甲○○負擔。
    事實及理由
一、程序方面：
(一)、本件原告聲請對亞航微波科技股份有限公司（下稱亞航微波
    公司）、甲○○、丁○○核發支付命令（本院94年度促字第
    4957號），請求連帶清償借款，嗣經被告甲○○、丁○○於
    法定期間內聲明異議，其異議之事由為基於個人關係之抗辯
    ，而亞航微波公司則未異議，故亞航微波公司部分之支付命
    令應已確定，本件僅列甲○○、丁○○二人為被告，合先敘
    明。
(二)、按當事人得以合意定第一審管轄法院，但以關於由一定法律
    關係而生之訴訟為限；而前開之合意應以文書證之，民事訴
    訟法第24條定有明文。查本件被告甲○○之住所地固非在本
    院轄區，惟依據兩造間簽訂之授信約定書第18條約定，雙方
    合意以本院為第一審管轄法院，有該約定條款在卷可按，參
    諸前開說明，本院對於本件訴訟自有管轄權。
(三)、本件被告甲○○未於最後言詞辯論期日到場，核無民事訴訟
    法第386條各款所列情形，爰依原告之聲請，准由其一造辯
    論而為判決。
二、原告起訴主張；
    亞航微波公司於民國（下同）93年6月1日邀同被告丁○○、
    甲○○為連帶保證人，與原告簽立新臺幣 (下同)20,000,
    000元之本票，並立有同意書約定自93年6月1日依據原告「
    短期融資作業要點」向原告融資20,000,000元，且在綜合額
    度內混合循環動用，除已由被告共同簽發本票交原告收執外
    ，並特別聲明，如上述本票尚未到期，且尚有融資額度，原
    告得依借款人簽具之「請領貸款書」繼續辦理融資，被告絕
    無異議，仍繼續負擔所有債務責任，直到融資本息全部清償
    為止。兩造亦約定任何一宗債務不依約清償本息時即視為全
    部到期，借款人及連帶保證人應即連帶為全數清償，並自遲
    延之日起，除按約定利率計算利息外，逾期在6個月以內者
    ，另按上開利率百分之10，逾期超過6個月之部分，則按上
    開利率百分之20計算違約金。原告茲根據亞航微波公司於94
    年3月14日及94年3月23日所提出之「請領貸款書」，分別撥
    款10,000,000元予亞航微波公司，並約定按年息百分之4固
    定計息。詎亞航微波公司自94年4月23日起即未依約繳款，
    目前尚積欠本金20,000,000元，依約定條款之規定，借款人
    即喪失期限之利益，應將所欠帳款一次清償，惟屢經催討仍
    置之不理，而被告等依上開約定書及連帶保證人地位，依法
    自應負起連帶清償責任。又被告丁○○雖主張其於94年2月2
    日寄發存證信函終止保證契約，惟按上開同意書約定，其仍
    需負起亞航微波公司之借貸債務，為此爰依消費借貸及連帶
    保證之法律關係提起本件訴訟，請求被告連帶給付如主文第
    1項所示之金額，及如附表所示利息及違約金。
三、被告方面：
(一)、被告甲○○經合法通知，未於言詞辯論期日到場，亦未提出
    任何陳述。
(二)、被告丁○○則以：其擔任系爭借款之連帶保證人，係因當時
    就任亞航微波公司總經理職務，基於營運需求而與被告甲○
    ○共同為連帶保證人。然亞航微波公司於94年1月12日舉行
    94年度第一次董事會時，即正式解任被告之總經理職務，被
    告並於董事會中要求更明銀行貸款之連帶保證人事宜，經亞
    航微波公司董事長承諾辦理。惟亞航微波公司卻未積極辦理
    ，被告乃於94年2月2日寄發存證信函予亞航微波公司及原告
    ，要求變更連帶保證人及表明不願繼續負保證責任，而原告
    在被告寄發存證信函後，並未審慎評估及徵信，仍應亞航微
    波公司要求核貸20,000,000元，是原告未善盡徵信之責。並
    聲明：原告之訴駁回。
四、法院之判斷：
(一)本件原告主張甲○○、丁○○為亞航微波公司之連帶保證人，
  共同簽立20,000, 000元之本票，並立有同意書約定自93年6月
  1 日依據原告「短期融資作業要點」向原告融資20,000,000元
  ，且在綜合額度內混合循環動用，除已由被告共同簽發本票交
  原告收執外，並特別聲明，如上述本票尚未到期，且尚有融資
  額度，原告得依借款人簽具之「請領貸款書」繼續辦理融資，
  被告絕無異議，仍繼續負擔所有債務責任，直到融資本息全部
  清償為止之上開事實，已據其提出本票、授權書、留存印鑑約
  定書、同意書各1份、及授信約定書3份、請領貸款書2份、客
  戶往來明細查詢2份為證，堪信為真。按稱保證者，謂當事人
  約定，一方於他方之債務人不履行債務時，由其代負履行責任
  之契約，民法第739條訂有明文。依上所述，被告為訴外人亞
  航微波公司之保證人，原告主張被告甲○○（丁○○部分詳下
  述）應就亞航微波公司積欠如主文所示之本金、利息、違約金
  與亞航微波公司連帶負清償之責，為有理由應於准許。
(二)被告丁○○固為訴外人亞航微波公司之連帶保證之一，已如上
  述，惟抗辯其已寄發存證信函終止連帶保證人之一地位等語。
  經查：
  1.被告所書立之同意書內容僅記載：「茲立同意書人於93年6
    月1日依據貴行辦理短期融資作業要點向貴行融資新台幣貳
    仟萬元，並約定在綜合額度內混合循環動用，除已由立同意
    書人等共同簽發借據（本票）乙紙交貴行收執外，茲特別聲
    明：如上述借據（本票）尚未到期，且尚有融資額度，貴行
    得依借款人簽具之「請領貸款書」繼續辦理融資，立同意書
    人決無異議，仍繼續負擔所有債務責任，直到融資本息全數
    清償為止」，有同意書乙紙在卷可參。
  2.按就連續發生之債務為保證而未定有期間者，保證人得隨時
    通知債權人終止保證契約。前項情形，保證人對於通知到達
    債權人後所發生主債務人之債務，不負保證責任，民法第
    754條定有明文。依據上開原告與被告約定之保證內容觀之
    ，上開保證契約並未約定期限，僅約定在二千萬元的額度內
    ，就訴外人亞航微波公司依據請領貸款書所辦理之融資為保
    證，因此，原告與被告丁○○間之保證契約為不定期契約，
    且在額度二千萬元以內，在未來不斷連續發生之債務為保證
    。而原告抗辯其於94年2月2日已用存證信函向原告為終止保
    證之意思表示，有存證信函影本在卷可證，並為原告所不爭
    執，堪信為真。被告丁○○與原告間之保證契約既為未定期
    限之連續發生債務之保證契約，並經原告於94年2月2日以存
    證信函終止保證契約，依據上開規定，被告丁○○抗辯其已
    終止保證契約自為有理。原告就被告終止保證契約後之94
    年3月21日、94年3月14日訴外人亞航微波公司之借款請求被
    告丁○○負連帶清償之責任，難謂有理。
(三)、綜上所述，原告依據連帶保證之法律關係，請求被告甲○○
    連帶給付如主文第一項所示金額暨附表所示之利息、違約金
    ，為有理由，應予准許；請求被告丁○○清償本息、違約金
    部分為無理由，應予駁回。
五、本件判決之基礎已臻明確，兩造其餘之攻擊、防禦方法與舉
    証，核與判決結果無影響，爰不一一論列，併此敘明。
六、被告陳明願供擔保請准宣告免為假執行，惟原告並未聲請假
    執行，被告之聲請核無必要，併此敘明。
七、據上論結：原告之訴為一部有理由，一部無理由，並依民事
    訴訟法第79條、第385條第1項，判決如主文。
中　　華　　民　　國　　94　　年　　10　　月　　24　　日
                  民事第一庭    法　官　黃珮禎
上為正本係照原本作成。
如對本判決上訴，須於判決送達後20日內向本院提出上訴狀。
中　　華　　民　　國　　94　　年　　10　　月　　26　　日
                                書記官  黎秀娟
附表：
┌─┬─────┬─────────────┬────────────────────────┐
│編│本     金 │       應 收 利 息        │                逾  期  違  約  金              │
│  │（新臺幣）├─────────┬───┼─────────┬──────────────┤
│號│          │     起 訖 日     │利 率 │     起 訖 日     │          利     率         │
├─┼─────┼─────────┼───┼─────────┼──────────────┤
│ 1│10,000,000│自94年4月23日起至 │  4%  │自94年5月24日起至 │逾期6個月以內者，按借款利率 │
│  │元        │清償日止          │      │清償日止          │10%，逾期超過6個月部分，按借│
│  │          │                  │      │                  │款利率20%計付違約金         │
├─┼─────┼─────────┼───┼─────────┼──────────────┤
│ 2│10,000,000│自94年5月14日起至 │  4%  │自94年6月15日起至 │逾期6個月以內者，按借款利率 │
│  │元        │清償日止          │      │清償日止          │10%，逾期超過6個月部分，按借│
│  │          │                  │      │                  │款利率20%計付違約金         │
├─┴─────┴─────────┴───┴─────────┴──────────────┤
│合計：20,000,000元                                                                          │
└──────────────────────────────────────────────┘
